【裁判字號】    92,交聲,179
【裁判日期】    920227
【裁判案由】    違反道路交通管理處罰條例聲明異議
【裁判全文】
臺灣臺北地方法院交通事件裁定                    九十二年度交聲字第一七九號
    受處分人  甲○○
    即異議人
右列受處分人因違反道路交通管理處罰條例案件，對於台北市交通事件裁決所中華民
國九十二年一月八日所為之處分（原處分案號：北市裁三字第裁二二－ＡＸＸ０一九
九五八號），聲明異議，本院裁定如左：
    主      文
原處分撤銷，發回台北市交通事件裁決所。
    理      由
一、按汽車駕駛人，爭道行駛，支線道車不讓幹線道車先行者，處新台幣（下同）六
    百元以上一千八百元以下罰鍰，道路交通管理處罰條例第四十五條第九款定有明
    文。而汽車駕駛人駕駛汽車違反道路交通安全規則，因而肇事致人受傷，吊扣其
    駕駛執照三個月至六個月。前項之輕、重傷標準，由交通部定之。道路交通管理
    處罰條例第六十一條第三項、第四項亦分別定有明文。又汽車駕駛人違反前開第
    四十五條各款規定者，依同條例第六十三條第一項規定須記違規點數一點。再汽
    車駕駛人如係爭道行駛，支線道車不讓幹線道車先行，因而肇事致人受傷為警舉
    發，而逾越應到案期限三十日以上繳納罰鍰或逕行裁決處罰者，依違反道路交通
    管理事件統一裁罰基準及處理細則第四十四條第一項及違反道路交通管理事件統
    一裁罰基準表（以下稱基準表）之規定，需對該行為人處以一千八百元之罰鍰，
    並記違規點數一點，惟該條項規定仍必以行為人經合法收受違反道路交通管理事
    件通知單，無正當理由未依該違反道路交通管理事件通知單上所載應到案日期為
    罰鍰之繳納或到案聽候裁決時，方有適用，易言之，如無從證明行為人已合法收
    受舉發通知單之送達，即難認行為人係故意不在應到案日期前到案。
二、本件原處分機關認受處分人即異議人甲○○駕駛車牌號碼ＣＷ–四七四七號自用
    小客車，於民國九十一年九月十七日上午八時十五分許，在台北市○○○路○段
    迴轉道由東往西方向行駛，行經該路段九六號旁無名巷口前，適有蔡來燕騎乘車
    號ＦＥＭ－九八八號重型機車由北往南方向行駛亦經過該處，受處分人因疏未注
    意其所行駛車道為支道線，應讓幹道車先行，而與前揭蔡來燕所騎機車爭道，致
    其右後車身與蔡來燕所騎機車左前方碰撞肇事，蔡來燕人車倒地，並受有尾椎骨
    挫傷、左足部擦傷等傷害，送往馬偕醫院就醫，經台北市政府警察局中山分局員
    警杜敬仁據報到場處理並繪製現場圖，嗣由台北市政府警察局交通大隊第四組以
    受處分人有違反前揭道路交通管理處罰條例第四十五條第九款、第六十一條第三
    項規定之行為掣單舉發，因受處分人未於應到案日期前繳納罰鍰或到案聽候裁決
    ，原處分機關乃於九十二年一月八日以受處分人有違反前揭規定之行為，依前開
    條款、違反道路交通管理事件統一裁罰基準及處理細則第四十四條第一項暨基準
    表之規定裁處受處分人最高罰鍰一千八百元，併依同條例第六十三條第一項第一
    款規定記受處分人違規點數一點，另吊扣駕駛執照六個月，嗣經受處分人聲明異
    議，原處分機關乃函請原舉發單位檢送本件肇事之相關人員現場談話紀錄表、事
    故現場圖、研判分析表等資料送院憑辦。
三、受處分人異議意旨略以：其當時已行駛至路中，是對方所騎機車前來撞上其所駕
    車輛右後方，受處分人並無不禮讓幹道車先行之違規行為，且其並未收到舉發通
    知單，係於九十二年二月二十四日上午始前往裁決所領到舉發單等語。經查：本
    件受處分人所陳住所地為台北市○○區○○街一七０巷十一號一樓，而前揭舉發
    通知單亦係向其前開住所為送達，嗣送達結果係因招領逾期而遭退回，此有該舉
    發通知單及掛號信函之信封影本一紙附卷可稽，並經受處分人當庭提出上開舉發
    通知單及掛號信封之原本經本院審視無誤，惟如前所述，違反道路交通管理處罰
    條例之行為人，未依規定期限自動繳納罰鍰或到案聽候裁決，處罰機關固得依上
    揭處理細則第四十四條第一項規定及基準表，對行為人逕行裁決，惟該條項規定
    乃必以行為人經合法收受舉發通知單後，無正當理由未依該舉發通知單上所載應
    到案日期為罰鍰之繳納或到案聽候裁決時，方有適用；易言之，如行為人未能合
    法收受舉發通知單之送達，即難認處罰機關可對行為人為逕行裁決。另依違反道
    路交通管理事件統一裁罰基準及處理細則第五條規定，處理違反道路交通管理事
    件，有關文書之送達程序，依行政程序法之規定，是舉發單位應依該法第七十二
    條、第七十三條之規定，對受處分人之住居所、事務所或營業所為郵寄送達或留
    置送達，倘不能依前開方法送達時，可依同法第七十五條規定為寄存送達，又倘
    有同法第七十八條第一項各款所示情形者，方可依申請或依職權為公示送達。本
    件舉發單位將舉發通知單以掛號郵寄至受處分人前開住所地址，固因受處分人不
    在致招領逾期退回，惟尚可依寄存送達之方式送達前開舉發通知單，原舉發單位
    未為此途，即不能認受處分人係已經合法收受舉發通知單且故意不依限到案，自
    亦不能據此即裁處受處分人最高額罰鍰一千八百元及吊扣駕駛執照六個月之最重
    處分，本件受處分人辯稱其未合法收受該舉發通知單應為有理由。
四、綜上所述，受處分人縱然確有前開爭道行駛、支線道車不讓幹線道車先行，因而
    肇事致人受傷之違規行為，惟既未合法收受舉發通知單，自不能於期限內繳納罰
    鍰或到案聽候裁決，原處分機關以受處分人未依限到案，依前揭道路交通管理處
    罰條例第四十五條第九款、第六十一條第三項及基準表之規定從重裁處受處分人
    罰鍰一千八百元，並記違規點數一點，另吊扣駕駛執照六個月，即有未洽，受處
    分人之異議為有理由，且原處分既有前述舉發通知單未合法送達之違誤致裁決程
    序之瑕疵，應由本院將原處分撤銷，發回原處分機關另行依法處理，俟舉發通知
    單合法送達後，另為適當之處分，以資適法。
據上論斷，應依道路交通案件處理辦法第二十條前段，裁定如主文。
中      華      民      國    九十二    年      二      月    二十七    日
                                      臺灣臺北地方法院交通法庭
                                          法  官  邱光吾
右正本證明與原本無異。
如不服本裁定，應於裁定送達後五日內向本院提出抗告狀。
                                          書記官  劉英芬
中      華      民      國    九十二    年      三      月       四     日


司法院資訊處製作；財團法人民間司法改革基金會備份。
